【裁判字號】    90,上易,3425
【裁判日期】    901030
【裁判案由】    詐欺等
【裁判全文】
臺灣高等法院刑事判決                            九十年度上易字第三四二五號
    上  訴  人
    即  自訴人  戊○○
    被      告  甲○○
                乙○○
                丁○○
                丙○○
右上訴人因自訴被告等詐欺案件，不服臺灣地方法院九十年度自字第四三六號，中華
民國九十年八月二十七日第一審判決，提起上訴，本院判決如左：
    主  文
上訴駁回。
    理  由
一、自訴人戊○○於原審自訴意旨詳如附件刑事自訴狀所載。
二、按同一案件經檢察官依刑事訴訟法第二百二十八條規定開始偵查者，不得再行自
    訴。但告訴乃論之罪，經犯罪之直接被害人提起自訴者，不在此限。又不得提起
    自訴而提起者，應諭知不受理之判決。刑事訴訟法第三百二十三條第一項、第三
    百三十四條分別定有明文。此所謂同一案件，係指所訴彼此兩案為同一被告，其
    被訴之犯罪事實亦屬同一者而言（最高法院四十九年台上字第三一五號、五十年
    台上字第四五一號判例意旨參照）。
三、經查，自訴人於民國九十年三月六日具狀向台灣台北地方法院檢察署提出告訴，
    指稱被告甲○○、乙○○共同涉有詐欺罪嫌，被告丁○○、丙○○涉有侵占及背
    信罪嫌，經檢察官以九十年度他字第一一八○號案件調查，嗣分九十年度偵字第
    一三九六四號案件偵辦，有該偵查卷可稽。自訴人於提出告訴後之九十年六月十
    五日具狀向原審法院提起自訴，指訴被告甲○○、乙○○、丁○○、丙○○等涉
    有詐欺、侵占、背信罪嫌，其自訴狀所載被告犯罪事實及於原審調查時所陳述之
    犯罪事實，與上開向檢察官告訴之事實內容完全相同，有前開告訴狀及卷宗在卷
    可參。自訴人所告訴及所自訴之被告及犯罪事實相同，為同一案件。
四、至自訴人於原審主張：自訴人於九十年七月十三日檢察官作成不起訴處分前已提
    起自訴，依最高法院判例謂檢察官對於同一案件，於提起自訴後仍繼續偵查，並
    為不起訴處分，無論該檢察官不知有自訴之存在，其處分均應認為無效，其自訴
    應為合法云云。惟刑事訴訟法第三百二十三條原規定：同一案件經檢察官終結偵
    查者，不得再行自訴。在偵查終結前檢察官知有自訴者，應即停止偵查，將案件
    移送法院。但遇有急迫情形，檢察官仍應為必要之處分。然該法條於八十九年二
    月九日經修正公布，依現行條文規定，除告訴乃論之罪外，同一案件經檢察官開
    始偵查即不得再行自訴，自訴人所引用見解，係針對法律修正前之解釋，法律修
    正後自不再援用。自訴人上訴改稱其自訴被告犯罪，非詐欺取財或得利罪，而係
    刑法第三百五十五條之詐術損害財產罪，依法為告訴乃論之罪，自訴應屬合法云
    云。惟自訴人所述之犯罪事實，與告訴之犯罪事實相同，不因其於自訴所前後反
    覆主張之罪名有所不同而謂非同一案件。至自訴人稱於原審另有追加自訴部分，
    與告訴之犯罪事實並非同一，非屬同一案件云云。惟自訴人於原審法院補充被告
    等之犯罪事實係：被告甲○○曾經於九十年一月十四日向自訴人提及，因自訴人
    未滿醫院規定之三個月試用期，而欲轉調之兒科門診單位目前無缺額，若自訴人
    主動簽署自動離職書，日後仍可回耕莘醫院應徵其他單位職缺；後自訴人於九十
    年一月三十一日至人事室與訴外人王主任討論獎金一事，王主任答覆自訴人說被
    告乙○○督導告知，因自訴人曾經犯過兩次意外事件，實不適合繼續在本院服務
    ，所以過年期間未排自訴人上班，故被告先以醫院規定因自訴人於農曆年假期間
    將非在職員工，不能發予自訴人年終獎金，後又向自訴人表示因於護理工作上曾
    發生重大事件，故無法發放年終獎金，其已構成詐欺取財罪與詐術使人損害財產
    罪。而自訴人寫下重大意外事件報告之時，被告甲○○要求照其所言書寫，並揚
    言如果自訴人不改變原本所寫的內容，就隨即讓自訴人離職，經雙方討論後，被
    告認為應該寫的部分寫下，被告甲○○行為，有觸犯刑法第三百零四條強制罪之
    規定云云。本院無論就其基本的事實屬社會事實具同一性，乃至從訴之目的及侵
    害性行為之內容觀之亦屬同一，彼此兩案所訴被告同一，被訴之犯罪事實同一，
    實屬同一案件。自訴人僅就同一案件之其他證據資料另為補充，改稱係犯不同法
    條之罪，無礙於原案件之同一性。
五、原審援引上開法條，為自訴不受理之判決，於法並無不合。自訴人上訴意旨，仍
    執前詞，爭執非同一案件，指摘原判決不當，核無理由，應予駁回，並不經言詞
    辯論為之。
六、據上論斷，應依刑訴訟法第三百六十八條、第三百七十二條，判決如主文。
中      華      民      國     九十     年    十      月      三十      日
                              臺灣高等法院刑事第五庭
                                  審判長法  官  曾  德  水
                                        法  官  楊  貴  雄
                                        法  官  趙  功  恆
右正本證明與原本無異。
不得上訴。
                                        書記官  孫  佩  琳
中      華      民      國     九十     年    十      月      三十      日


司法院資訊處製作；財團法人民間司法改革基金會備份。
